【裁判字號】    95,簡上,103
【裁判日期】    950831
【裁判案由】    詐欺
【裁判全文】
臺灣花蓮地方法院刑事判決             95年度簡上字第103號
上  訴  人  甲○○
即  被  告
上列上訴人因詐欺案件，不服本院花蓮簡易庭中華民國95年 6月
3日95年度花簡字第446號之第一審判決（聲請簡易判決處刑案號
：94年度偵字第3739號），提起上訴，本院管轄之第二審合議庭
判決如下：
    主  文
上訴駁回。
    事實及理由
一、本案經本院審理結果，認第一審判決依刑法第30條第 1項、
    第339條第1項之幫助詐欺取財罪，判處被告甲○○有期徒刑
    4月，如易科罰金以300元折算 1日，認事用法及量刑均無不
    當，應予維持，並引用第一審簡易判決書記載之事實、證據
    及理由。
二、另補充理由如下：
（一）按被告以外之人於審判外之言詞或書面陳述，除法律有規
      定者外，不得作為證據；又被告以外之人於審判外之陳述
      雖不符刑事訴訟法第159條之1至159條之4等之規定，而經
      當事人於審判程序同意作為證據，法院審酌該言詞陳述或
      書面陳述作成時之情況，認為適當者，亦得為證據；當事
      人、代理人或辯護人於法院調查證據時，知有刑事訴訟法
      第159條第1項不得為證據之情形，而未於言詞辯論終結前
      聲明異議者，視為有前項之同意，刑事訴訟法第159條第1
      項、第159條之5分別定有明文。查檢察官以證人乙○○於
      警詢中之證述為證據，被告於本院言詞辯論終結前均未對
      上開證據表示異議，參照前開說明，前開證據業經擬制同
      意而有證據能力，且經本院審酌亦無較不可信之情形，本
      院自得採為證據，應先敘明。
（二）訊據被告矢口否認有何幫助詐欺取財犯行，辯稱：伊因為
      友人找伊去越南作檀香生意，所以才會申請系爭銀行帳戶
      ，作為存支票用，但後來存摺及印章放置於機車置物箱裡
      ，忘記拿回家，但不知何時被竊，並非伊主動將系爭之土
      地銀行及郵局存摺及印章交付詐欺集團之人云云。然查：
 1、金融機關之帳戶存摺、金融卡等物，係供個人理財之重要物
    品，一般人均會注意將之分別置放，然被告卻將重要的金融
    機關之存摺及金融卡放置一處，已與常情不符，雖被告辯稱
    係因臨時忘記拿回家中，才會將系爭存摺及提款卡放置一處
    ，然查，被告原即已在台北富邦銀行、中國國際商業銀行、
    陽信商業銀行、花蓮市第一信用合作社、中華郵政股份有限
    公司、安泰商業銀行、中國信託商業銀行及慶豐銀行等多家
    金融機構開立帳戶，何須再額外增設系爭臺灣銀行（94年 3
    月28日開立），隨後又於94年4月7日再至合作金庫銀行另再
    開立帳號，實有違常情。且被告雖一再辯稱系爭帳戶係供作
    與越南友人間支票資金往來之用，然而，卻對所謂的越南友
    人其姓名、稱呼及相關資料，一概無法說明，更難認渠等有
    何深厚交情可言，因而，該名友人是否果真會委請被告開立
    新帳戶供其使用，更令人質疑，況自94年 3月28日開立系爭
    帳戶後，不僅上開金融機關之帳戶內近乎無存款，並且其間
    除有被害人遭詐騙的資金流入外，根本沒有見任何支票存入
    ，甚或是小額資金匯進匯出，自然而然，又何須於再於隔數
    日後再至合作金庫新辦帳戶，更違常理，顯見被告並無因業
    務或生活上需要而使用上開多家金融機關之帳戶，但被告卻
    大費周章在短短數日即辦理系爭金融機關帳戶，與常情不符
    ，故被告前開所辯解，並不可採。
 2、被告辯稱：伊將金融機關之存摺及金融卡放在車內遭竊云云
    ，惟被告對於究竟於何時遭竊，又為何僅有系爭存摺及金融
    卡遭竊，但對於其遭竊之事實，卻未能提出證據以實其說，
    已難據其所辯認定其存摺及提款卡確有遭竊之事實。況查，
    金融機關之存摺及金融卡乃屬個人重要物品，已如前述，故
    依常情，苟有遭竊或遺失，必速報警處理或申報掛失，以避
    免損害，然被告卻遲至被害人所匯入錢財均被詐騙者提領殆
    盡後，才遲於94年 4月15日向金融機關申報掛失，更可佐證
    其幫助詐欺之事實，故其所辯稱存摺、提款卡等物係於不詳
    時間遭竊等語，應非真實可採。
 3、綜上，被告之犯行確已該當幫助詐欺取財罪，原審據以判處
    前揭所述之刑，並得易科罰金，量刑上尚稱允當，並無量刑
    過重之情形。被告請求撤銷原判決，更為適法之判決，其上
    訴並無理由，應予駁回。
三、按行為後法律有變更者，依修正前刑法第2條第1項之規定，
    以適用裁判時法為原則，如行為時法有利於行為人，則例外
    適用行為時法。惟依修正後刑法第2條第1項規定，以適用行
    為時法為原則，僅於裁判時法有利於行為人時，例外的適用
    裁判時法。被告於行為後，刑法部分條文已於民國95年7月1
    日修正公布施行，其中關於幫助犯及易科罰金部分之條文，
    業經修正，依新刑法第2條第1項前段規定，應適用行為時法
    ，即修正前刑法第30條第1項、第2項及第41條第 1項前段之
    規定，以往實務見解，固認原判決未及比較適用新舊法時，
    上訴後，雖比較結果以舊法有利於行為人，而原判決別無其
    他撤銷事由，仍應由上訴審以此為由撤銷改判。惟修正後之
    規定係以適用行為時法為原則法，因此原判決雖未及比較適
    用，然上訴本院後，經比較新舊法，行為後之法律並非較有
    利於行為人（如附件），仍應適用行為時即修正前法第30條
    第1項、第2項及第41條第1 項前段之規定，則原判決適用行
    為時法即無不當，自不構成撤銷事由，併予敘明。
據上論斷，應依刑事訴訟法第455條之1第 3項、第368條、第373
條，判決如主文。
本案經檢察官張立言到庭執行職務。
中    華    民    國    95    年    8     月    31    日
                        臺灣花蓮地方法院刑事第二庭
                            審判長法官  李  豫  雙
                                  法官  林  韋  岑
                                  法官  俞  秀  美
上列正本證明與原本無異。
本件不得上訴。
                                 書記官
中    華    民    國    95    年    9     月    1     日
┌───┬───────┬────────┬──────┐
│比較  │修正前刑法於本│新刑法於本案適用│新舊法比較結│
│法條  │案適用之法律效│之法律效果      │果          │
│      │果            │                │            │
├───┼───────┼────────┼──────┤
│刑法第│幫助他人犯罪之│幫助他人「實行」│本條依新、舊│
│30條第│行為者。      │犯罪行為者。    │法比較均構成│
│1項、 │              │                │幫助犯，且按│
│第2項 │「從犯」之處罰│「幫助犯」之處罰│正犯之刑減輕│
│      │，按正犯之刑減│，按正犯之刑減輕│之，新法並未│
│      │輕之。        │之。            │較有利被告。│
├───┼───────┼────────┼──────┤
│刑法第│依修正前罰金罰│如易科罰金，以新│本條從舊刑法│
│41條第│鍰提高標準條例│臺幣1,000元、   │較有利於被告│
│1項前 │第2 條規定，易│2,000元或3,000元│。          │
│段    │科罰金數額提高│折算1日。       │            │
│      │為100 倍，如易│                │            │
│      │科罰金，以銀元│                │            │
│      │300元即新臺幣 │                │            │
│      │900元折算1日。│                │            │
├───┴───────┴────────┴──────┤
│綜合比較結果：                                        │
│本案綜其全部罪刑之比較，無論幫助犯、易科罰金之規定新刑│
│法均未較有利於被告，故本案應一體適用行為時即修正前刑法│
│。                                                    │
└───────────────────────────┘


司法院資訊處製作；財團法人民間司法改革基金會備份。
